最　高　行　政　法　院　判　決
　　　　　　　　　　　　　　　　　　 96年度判字第00639號
上　訴　人　甲○○
被 上訴 人　財政部基隆關稅局
代　表　人　丘　欣
上列當事人間因私運貨物進口事件，上訴人對於中華民國95年12
月28日臺北高等行政法院94年度訴字第3449號判決，提起上訴，
本院判決如下：
　　主  文
上訴駁回。
上訴審訴訟費用由上訴人負擔。
　　理  由
一、緣被上訴人於民國（下同）93年2月2日接獲密報，配合臺灣
    基隆地方法院檢察署（下稱基隆地檢署）主任檢察官指揮相
    關調查人員，自MING EARTH輪07航次進口重櫃WFHU0000000
    （船隻掛號0000000、艙號第5010）號所承載內裝貨物"CERA
    -MIC WARE"之部分棧板底部夾層查獲75塊（每塊毛重約400
    公克）海洛因磚（涉案貨物當場點交基隆地檢署）。經查本
    件涉案之主謀為上訴人及訴外人江念祖等人，並業經臺灣基
    隆地方法院、臺灣高等法院及最高法院依毒品危害防制條例
    第4條第1項運輸、販賣第一級毒品及懲治走私條例第2條第1
    項私運管制物品進口之規定判處無期徒刑確定在案；被上訴
    人以其有私運進口一級毒品海洛因磚之行為，危害國內治安
    至鉅，酌情從重論處，依海關緝私條例第36條第1項規定，
    以93年第00000000號處分書處上訴人貨價3倍之罰鍰計新臺
    幣（下同）100,421,280元（涉案貨物毒品海洛因磚75塊，
    業經刑事法院判決宣告沒收銷燬之）。上訴人不服，循序申
    請復查、提起訴願，均遭駁回，遂提起行政訴訟。
二、上訴人在原審起訴主張：(一)訴願決定援引改制前行政法院49
    年判字第31號判例：「‧‧‧私運貨物進口行為人不問為貨
    物所有人抑持有人，均應處罰」之意旨，並援引59年判字第
    410號判例：行政爭訟事件不受刑事判決認定事實之拘束」
    。惟本件之刑事案件經最高法院94年度台上字第4255號判決
    ：「‧‧‧似徵甲○○在李蕙朱於同年1月底告知依莉公司
    將向警告發本案之前，已透過林根江向任職於刑警局之張意
    唐檢舉本件走私毒品之事‧‧‧。」上訴人早已中止此項行
    為。(二)卷內證人王實操、李蕙朱亦證明上訴人無法領取該貨
    物，則本件顯已有他人介入。被上訴人援引上揭改制前行政
    法院判例，恐與事實不合，蓋上訴人非貨物持有人或所有人
    ，又上訴人於貨物未起運前，已向刑警局自首，中止此項行
    為，被上訴人不查，仍以完稅價格之3倍處罰上訴人，顯與
    事實有違。(三)江念祖為實際出資570萬元之人，被上訴人逕
    論上訴人與江念祖共同持有或所有人？皆與卷證不合。為此
    求為撤銷訴願決定及原處分，暨命被上訴人作成免罰上訴人
    之處分之判決等語。
三、被上訴人則以：(一)按私運貨物進口、出口或經營私運貨物者
    ，處貨價1倍至3倍罰鍰，為海關緝私條例第36條第1項所明
    定。本件依據刑事法院判決認定之事實，上訴人及江念祖2
    人均為本件艙單報列收貨人憲將有限公司在台灣地區之聯絡
    人，且為全案真正走私幕後主使者；從而被上訴人以上訴人
    與江念祖併列為本件受處分人，依上述規定論處，與法應無
    不合。(二)最高法院94年度台上字第4255號判決主文「原判決
    撤銷，發回臺灣高等法院」之理由二後段「‧‧‧如果無誤
    ，似徵‧‧‧」等情，並非肯定之詞，僅係有條件推斷之語
    ，不足據以推翻上訴人主謀私運進口一級毒品海洛因磚，危
    害國內治安之事實；況本件係依照海關緝私條例所為處分之
    行政罰，並無中止犯與未遂犯之規定，此與刑事犯之性質不
    同，亦不以構成刑法上之犯罪為前提條件。又查本件毒品海
    洛因磚，係自MING EARTH輪第07航次載運進入國境卸放於基
    隆港西16號碼頭之重櫃WFHU0000000所承載內裝貨物"CERAMIC
    WARE"之部分棧板底部夾層內查獲，從而上訴人刑事上縱有
    自首中止此項行為之意圖，亦不能推翻上訴人自國外私運毒
    品夾藏進口入境之事實，而解免其違反海關緝私條例第36條
    第1項規定所應負私運貨物之責任。(三)本件被上訴人係以上
    訴人、江念祖共同私運貨物進口，依海關緝私條例第36條第
    1項規定處分之案件；並非渠所稱以上訴人與江念祖共同持
    有或所有人為處分之依據，此就被上訴人所核發之93年第00
    000000號處分書之「本案事實」欄、「理由及其法令依據」
    欄所載說明，可資印證等語，資為抗辯。
四、原審斟酌全辯論意旨及調查證據之結果，以：(一)最高法院94
    年度台上字第4255號判決理由：「．．．如果無誤，似徵．
    ．．」等情，係假設語氣，自不足據以推翻上訴人主謀私運
    進口一級毒品海洛因磚之事實。又本件係依照海關緝私條例
    所為之行政罰，其並無中止犯與未遂犯之規定，此與刑事犯
    之性質不同，是涉案貨物既係自MING EARTH輪第07航次載運
    進入國境卸放於基隆港西16號碼頭之重櫃WFHU0000000所承
    載內裝貨物"CERAMIC WARE"之部分棧板底部夾層內查獲，在
    刑事犯上，上訴人縱有自首中止此項行為之情事，但在行政
    犯上，仍不能推翻其私運毒品進口之事實，而解免其違反海
    關緝私條例第36條第1項規定所應負私運毒品進口之行政責
    任。(二)本件被上訴人係以上訴人與江念祖共同私運貨物進口
    ，而依海關緝私條例第36條第1項規定處分上訴人與江念祖
    ；並非以上訴人與江念祖為涉案貨物共同持有或所有人為處
    分之依據，此觀諸本件之處分書中「本案事實」欄、「理由
    及其法令依據」欄所載之內容即明等由，而駁回上訴人之訴
    。
五、上訴意旨略謂：(一)由卷證資料可知，江念祖支付570萬元預
    購19塊海洛因磚（每塊30萬元），而該批來貨共有75塊海洛
    因磚計需2250萬元，萬不可能僅支付570萬元給2250萬元的
    貨。可證尚有不知名之第3人或第4人等。(二)由大業公司李蕙
    朱、陳小姐證詞：「受貨人皆由國外發貨方指定」，上訴人
    根本無法提貨，可見另有其他第3人或第4人等著報關、提貨
    ，再交給江念祖。另由船公司到貨通知單可知，該貨於93年
    1月24日裝載，1月27日起運。上訴人於貨尚未裝載之前，已
    向刑事局舉發。綜上，上訴人只是被利用的一顆棋子，絕不
    是聯絡人，若是聯絡人為何無法提貨呢？且上訴人於1月21
    日已向刑事局舉發，可證上訴人是在阻止此項不法交易，何
    來參與私運貨物？為此聲明廢棄原判決等語。
六、本院查：（一）按「私運貨物進口、出口或經營私運貨物者
    ，處貨價1倍至3倍之罰鍰。」為海關緝私條例第36條第1項
    所明定。（二）本件上訴人於93年2月2日接獲密報，配合基
    隆地檢署主任檢察官指揮相關調查人員，自MING EARTH輪07
    航次進口重櫃WFHU0000000（船隻掛號0000000、艙號第5010
    ）號所承載內裝貨物"CERAMIC WARE"之部分棧板底部夾層查
    獲75塊（每塊毛重約400公克）海洛因磚（涉案貨物當場點
    交基隆地檢署），經查明本件涉案之主謀為上訴人及訴外人
    江念祖等人，並業經臺灣基隆地方法院93年度重訴字第4號
    、臺灣高等法院94年度上重更（二）字第47號及最高法院95
    年度台上字第2194號判決依毒品危害防制條例第4條第1項共
    同運輸、販賣第一級毒品及懲治走私條例第2條第1項私運管
    制物品進口之規定判處上訴人無期徒刑確定在案，被上訴人
    以其有私運進口一級毒品海洛因磚之行為，危害國內治安至
    鉅，酌情從重論處上訴人貨價3倍之罰鍰計100,421,280元，
    揆諸前揭規定及說明，自無不合。經核原判決認原處分認事
    用法，俱無違誤，維持原處分及訴願決定，並對上訴人在原
    審之主張如何不足採之論據取捨等，均已詳為論斷，而駁回
    上訴人在原審之訴，並無判決理由不備等違背法令情事，其
    所適用之法規與該案應適用之現行法規並無違背，與解釋判
    例，亦無牴觸，並無所謂原判決有違背法令之情形；又證據
    之取捨與當事人所希冀者不同，致其事實之認定亦異於該當
    事人之主張者，不得謂為原判決有違背法令之情形。上訴人
    對於業經原判決詳予論述不採之事由再予爭執，核屬法律上
    見解之歧異，要難謂為原判決有違背法令之情形。此外，上
    訴人主張其於貨物未起運前，已向刑警局自首，中止此項行
    為，被上訴人仍以完稅價格之3倍處罰鍰，顯與事實有違云
    云。惟查本件上訴人與訴外人江念祖等人，為圖販賣營利，
    自泰國購買海洛因，以貨櫃夾藏，將之走私來台，既已入境
    ，其私運毒品進口行為業已完成，且上訴人係以代號「阿成
    」向警舉報本件毒品走私事，對於共犯江念祖等人及其本身
    之姓名年籍乃至涉案情節更隻字未提，與自首須限於申告自
    己犯罪事實之要件不符，前述臺灣高等法院94年度上重更（
    二）字第47號及最高法院95年度台上字第2194號判決亦同此
    認定，上訴人此部分所訴，亦不足採。本件上訴論旨，指摘
    原判決違誤，求予廢棄，難認有理由，應予駁回。
七、據上論結，本件上訴為無理由，爰依行政訴訟法第255條第1
    項、第98條第3項前段，判決如主文。
中　　華　　民　　國　　96　　年　　4　　 月　　13　　日
                  第五庭審判長法  官　林　茂　權
                              法  官  劉  介  中
                              法  官  鄭　小  康
                              法  官  鄭　忠　仁
                              法  官　黃　本　仁
以  上  正  本  證  明  與  原  本  無  異
中　　華　　民　　國　　96　　年　　4　　 月　　13　　日
　　　　　　　　　　　　　　　書記官　彭　秀　玲
